【裁判字號】    99,消債更,30
【裁判日期】    990506
【裁判案由】    更生事件
【裁判全文】
臺灣板橋地方法院民事裁定            99年度消債更字第30號
聲  請  人
即  債務人  丙○○
代  理  人  青含國律師
上列當事人因消費者債務清理事件，聲請更生，本院裁定如下：
  主  文
聲請駁回。
聲請費用由聲請人負擔。
  理  由
一、本件聲請意旨略以：聲請人於民國98年11月間向萬泰商業銀
    行股份有限公司（下稱萬泰商銀）申請前置協商，但萬泰商
    銀之服務人員回電表明聲請人曾協商成立，是不能再次申請
    協商，亦無回函通知聲請人，直至98年12月3 日時聲請人再
    電詢萬泰商銀，服務人員告知聲請人已協商成立者再行聲請
    不會寄發協商不成立之書面資料，而聲請人1 年前所得約新
    台幣（下同）43,000元，至今減為約33,000元，以至無力繳
    納10,000元之協商還款金額，減薪後均向同事借錢還款，又
    聲請人之配偶因洗腎已無謀生能力，是聲請人尚需扶養配偶
    及2 名子女，負擔過重無力負擔還款金額，故聲請人實有不
    可歸責於己之事由致履行顯有重大困難，且聲請人無擔保或
    無優先權之債務總額未逾1,200 萬元，復未經法院裁定開始
    清算程序或宣告破產，爰向法院聲請更生等語。
二、按債務人聲請更生，應提出財產及收入狀況說明書及其債權
    人、債務人清冊，上開財產及收入狀況說明書，應表明下列
    事項，並提出證明文件：一財產目錄，並其性質及所在地。
    二最近五年是否從事營業活動及平均每月營業額。三收入及
    必要支出之數額、原因及種類。四依法應受債務人扶養之人
    ，消費者債務清理條例（下稱消債條例）第43條第1 項、第
    6 項分別定有明文；次按債務人依本條例第43條第6 項第3
    款、第81條第4 項第3 款規定所表明之必要支出數額，係指
    包括膳食、衣服、教育、交通、醫療、稅賦開支、全民健保
    、勞保、農保、漁保、公保、學生平安保險或其他支出在內
    之所有必要支出數額；債務人依本條例第43條第6 項第4 款
    、第81條第4 項第4 款規定所表明依法應受債務人扶養之人
    ，除應記載該受扶養人外，尚應記載依法應分擔該扶養義務
    之人數及債務人實際支出之扶養金額，消債條例施行細則第
    21條第5 項、第6 項亦分別規定甚明；再按債務人與金融機
    構協商成立者，不得聲請更生或清算，但因不可歸責於己之
    事由，致履行顯有重大困難者，不在此限，消債條例第151
    條第5 項定有明文。依其立法理由可知，債務清償方案成立
    後，應由債務人按其條件履行，須於其後發生情事變更，在
    清償期間收入或收益不如預期，致該方案履行困難甚或履行
    不能，因不可歸責於己，始能聲請更生或清算。且此項規定
    旨在避免債務人任意毀諾已成立之協商，濫用更生或清算之
    裁判上債務清理程序，蓋以債務清償方案係經當事人行使程
    序選擇權所為之債務清理契約，債務人應受該成立之協定所
    拘束。又聲請更生或清算不合程序或不備其他要件者，法院
    應以裁定駁回之，但其情形可以補正者，法院應定期間先命
    補正，復為消債條例第8 條所明定。
三、查本件聲請人於97年10月間依消債條例第151 條第1 項向最
    大債權金融機構萬泰商銀申請前置協商成立，雙方約定自98
    年1 月起分102 期，利率6.00% ，聲請人每月須清償1 萬元
    ，聲請人僅繳納至同年12月即毀諾，此有聲請人提出之前置
    協商機制協議書、交易紀錄表在卷可稽（見本院卷第38頁、
    第41頁），並有萬泰商銀於99年4 月16日提出之陳報狀及所
    檢附之前揭協議書在卷足憑（見本院卷第71頁至第72頁、第
    81頁至第82頁），是本件聲請人聲請更生，須具備有不可歸
    責於己致履行顯有重大困難之事由及其他合法要件始可。
四、經查：
  (一)本件聲請人聲請更生，經核其所檢附之資料，內容尚未齊備
    ，而有依上開消債條例第8 條規定命補正之必要，經本院於
    99年2 月8 日裁定命聲請人補正：「必要支出數額：聲請前
    1 年之膳食、衣服、教育、交通（住家至上班處所搭乘公車
    路別、票段數、駕駛汽車之行照、聲請前1 年每月油資支出
    之證明）、醫療、稅賦開支（含營利事業所得稅申報書、綜
    合所得稅申報書）、全民健保、勞保、農保、漁保、公保、
    學生平安保險或其他支出在內之所有必要支出數額。另應詳
    列所有必要支出之種類、金額，及說明基於何種法律關係居
    住於現住地，若為租賃，應提出租賃契約書及每月支付租金
    之相關證明文件。」、「依法應受債務人扶養之人：聲請人
    聲請前2 年實際支出之扶養金額及其證明文件，及應受債務
    人扶養之人甲○○、乙○○之95至97年度綜合所得稅各類所
    得資料清單，丁○○之95年度綜合所得稅各類所得資料清單
    ；另丁○○於96年度有薪資所得，應說明其何以有受聲請人
    扶養之必要並提出相關證明文件。」等事項，該裁定已於99
    年3 月1 日送達聲請人，有送達證書1 件在卷可稽，惟聲請
    人收受後迄今已逾2 個月，仍未補正，其本件聲請，於法已
    謂為合法。
  (二)又聲請人雖主張其遭所任職之三重汽車客運股份有限公司自
    每月43,000元減薪為約33,000元，且其配偶因洗腎致無力負
    擔家庭生活開銷，實有不可歸責於己之事由致履行顯有重大
    困難云云，並提出勞工保險被保險人投保資料表、薪資轉帳
    存摺影本、宏仁醫院診斷證明書等件為證（見本院卷第26頁
    反面、第28頁至第37頁），惟聲請人之配偶係於95年2 月16
    日起即於台北榮總醫院開始作長期、規則之血液透析治療，
    後於95年3 月2 日轉至宏仁醫院續作長期洗腎每週3 次迄今
    ，此觀前揭診斷證明書醫師囑言一欄記載甚明，則聲請人之
    配偶既然於95年2 月起即開始洗腎，與其98年12月間毀諾顯
    無因果關係，自不得據此主張有不可歸責於己之事由致履行
    顯有重大困難；又依聲請人之前揭薪資轉帳存摺影本所載，
    僅得證明其自98年1 月至同年11月之每月平均薪資為34,531
    元【（計算式：31,017元＋5,62 5元＋18,128元＋15,000元
    ＋26,159元＋14,250元＋21,306元＋15,000元＋22,072元＋
    15,000元＋20,299元＋14,250元＋20,967元＋15,000元＋25
    ,481元＋15,000元＋19,409元＋19,634元＋13,500元＋19,2
    42元＋13,500元）÷11=34,531 元（元以下四捨五入）】而
    已，並無法證明其於履行協商還款期間之何時因何原因遭公
    司減薪，而有不可歸責於己之事由存在，經本院亦以前揭裁
    定命聲請人同時補正「因不可歸責於己之事由，致履行顯有
    重大困難之證明文件。另應提出減薪之相關證明文件。」然
    聲請人迄今亦未補正，是其聲請自非合法。
  (三)綜上，本件聲請人聲請更生，既未依限補正上開欠缺，於法
    尚有不合，本院無從准許，爰為裁定如主文。
五、至於聲請人所預納之郵務送達費2,380 元，則待本件更生聲
    請事件確定後，如尚有剩餘郵資餘額，再予檢還聲請人，附
    此敘明。
中    華    民    國    99    年    5     月    6     日
                  民事第一庭  法  官  高文淵
上為正本係照原本作成
如不服本裁定，應於裁定送達後10日內，以書狀向本院提出抗告
，並繳納抗告費新臺幣1千元
中    華    民    國    99    年    5     月    6     日
                              書記官  黃瀅螢

司法院資訊處製作；財團法人民間司法改革基金會備份。
